ACORDAO-COMPLETO-2461505

ACÓRDÃO 443/2021 ATA 6/2021 - PLENÁRIO

VISTOS, relatados e discutidos estes autos de Representação a respeito de possíveis irregularidades praticadas pelo município de Espírito Santo do Dourado/MG, no âmbito do Pregão Presencial 10/2020 - Processo Licitatório 219/2020, realizado em 13/4/2020, cujo objeto era a aquisição de pá carregadeira articulada, nova, sobre rodas, conforme convênio firmado com o Ministério da Agricultura, Pecuária e Abastecimento - MAPA,
ACORDAM os Ministros do Tribunal de Contas da União, reunidos em Sessão Plenária, ante as razões expostas pelo Relator, em:
9.1 conhecer da presente representação, satisfeitos os requisitos de admissibilidade previstos nos arts. 235 e 237, inciso VII, do Regimento Interno deste Tribunal c/c o art. 113, § 1º, da Lei 8.666/1993 e no art. 103, § 1º, da Resolução - TCU 259/2014, para, no mérito, considerá-la procedente;
9.2 considerar prejudicada a medida cautelar adotada mediante o Acórdão 2714/2020-TCU-Plenário, por perda do seu objeto, em face da anulação do Pregão Presencial 10/2020 pela Prefeitura Municipal de Espírito Santo do Dourado/MG;
9.3 dar ciência à Prefeitura Municipal de Espírito Santo do Dourado/MG, com fundamento no art. 9º, inciso I, da Resolução - TCU 315/2020, sobre a seguinte impropriedade, identificada no Pregão Presencial 10/2020, para que sejam adotadas medidas internas com vistas à prevenção de outras ocorrências semelhantes: inclusão de especificações mínimas no termo de referência, sem justificativas técnicas, que frustram o caráter competitivo da licitação, em afronta ao art. 3º, inciso II, da Lei 10.520/2002 e ao art. 3°, § 1°, inciso I, da Lei 8.666/1993;
9.4 dar ciência desta deliberação à representante e à Prefeitura Municipal de Espírito Santo do Dourado/MG, acompanhada de cópia das instruções da unidade técnica constantes das peças 36 e 45; e
9.5 arquivar os presentes autos, nos termos do art. 169, inciso II, do Regimento Interno/TCU.

Representação a respeito de possíveis irregularidades em processo licitatório realizado para aquisição de pá carregadeira articulada, nova, sobre rodas, com recursos federais repassados por convênio.

Prefeitura Municipal de Espírito Santo do Dourado - MG.

3. Representante/Interessado: 
3.1. Representante: BMC Hyundai S.A., CNPJ 14.168.536/0001-25. 
3.2. Interessado: Wualley Yuri Ribeiro Serapião (XXX.398.266-XX).

13.1. Ministros presentes: Ana Arraes (Presidente), Walton Alencar Rodrigues, Benjamin Zymler, Aroldo Cedraz, Raimundo Carreiro, Bruno Dantas e Jorge Oliveira.
13.2. Ministro-Substituto convocado: Marcos Bemquerer Costa.
13.3. Ministros-Substitutos presentes: Augusto Sherman Cavalcanti (Relator), André Luís de Carvalho e Weder de Oliveira.

AUGUSTO SHERMAN

Adoto, como relatório, excerto da instrução vazada à peça 45 destes autos, anuída pelo corpo diretivo da Secretaria de Controle Externo da Agricultura e do Meio Ambiente (SecexAgroAmbiental) (peças 46 e 47) :
	"INTRODUÇÃO
Cuidam os autos de representação a respeito de possíveis irregularidades praticadas pelo município de Espírito Santo do Dourado/MG, no âmbito do Pregão Presencial 10/2020 - Processo Licitatório 219/2020, realizado em 13/4/2020, cujo objeto era a aquisição de pá carregadeira articulada, nova, sobre rodas, conforme convênio firmado com o Ministério da Agricultura, Pecuária e Abastecimento - Mapa.
HISTÓRICO 
Os documentos que deram origem a essa representação foram encaminhados pelo Tribunal de Contas do Estado de Minas Gerais - TCE/MG, mediante o Ofício 7812/2020 (peça 1, p. 1) , de 19/6/2020, visto que, após análise inicial, aquela Corte verificou que os recursos destinados para custear a aquisição seriam provenientes de convênio firmado com o Mapa.
A empresa BMC Hyundai S.A., CNPJ 14.168.536/0001-25, ingressou com representação naquele TCE fundamentada no art. 113, § 1º, da Lei 8.666/1993, sob a alegação de que o referido município não teria respeitado o intervalo legal mínimo estabelecido pelo art. 4º, inciso V, da Lei 10.520/2002, de oito dias úteis entre a publicação do edital (31/3) e a realização pregão (13/4) e, ainda, teria feito exigências técnicas 'absolutamente irrelevantes para o atendimento das necessidades a que se destina o objeto da Licitação, restringindo o rol de produtos que poderiam ter sido ofertados, contrariando o melhor interesse público' (peça 1, p. 3-5) .
Em consulta ao Siconv, verificou-se que, em 31/12/2019, foi assinado o Convênio 892761/2019, entre o município de Espírito Santo do Dourado e o Mapa, com vigência até 31/12/2021, cujo objeto é a aquisição de máquina-pá carregadeira. O valor global do convênio é de R$ 350.000,00, sendo R$ 238.750,00 referentes ao repasse da União e R$ 111.250,00 a contrapartida do município.
Esta Secretaria analisou preliminarmente a questão, por meio da instrução à peça 4, e propôs:
a) conhecer da presente representação, satisfeitos os requisitos de admissibilidade previstos nos arts. 235 e 237, inciso VII, do Regimento Interno deste Tribunal c/c o art. 113, § 1º, da Lei 8.666/1993 e no art. 103, § 1º, da Resolução - TCU 259/2014;
b) determinar, nos termos do art. 276, § 2º, do Regimento Interno/TCU, a oitiva do senhor Wualley Yuri Ribeiro Serapião, CPF XXX.398.266-XX pregoeiro do Pregão Presencial 10/2020 (Processo Licitatório 219/2020) , para, no prazo de até cinco dias úteis, manifestar-se sobre os fatos apontados na representação formulada pela empresa BMC Hyundai S.A., especialmente quanto ao prazo decorrido entre a publicação do aviso do edital e a data do Pregão Presencial 10/2020 e as justificativas para as especificações técnicas do objeto que podem ter frustrado o caráter competitivo da licitação;
c) alertar o senhor Wualley Yuri Ribeiro Serapião quanto à possibilidade de o Tribunal determinar a anulação do Pregão Presencial 10/2020 e/ou contratos eventualmente firmados, caso não seja apresentada manifestação ou esta não seja acolhida;
	d) encaminhar cópia da peça 1 e da presente instrução ao senhor Wualley Yuri Ribeiro Serapião, a fim de subsidiar as manifestações requeridas;
	e) realizar diligência, com fundamento no art. 157 do Regimento Interno/TCU, à Prefeitura Municipal de Espírito Santo do Dourado, para que, no prazo de até cinco dias úteis, envie cópia integral do Processo Licitatório 219/2020 (Pregão Presencial 10/2020) ;
	f) comunicar à representante a decisão que vier a ser adotada nestes autos.
6.	O relator, Ministro Augusto Sherman Cavalcanti, acolheu a proposta e determinou a realização de oitiva prévia do pregoeiro, assim como as demais ações propostas pela unidade técnica (peça 7) .
7.	As comunicações foram realizadas por meio dos ofícios 38232, 38125 e 38133/2020-TCU-Seproc (peças 9-11) e os destinatários tomaram ciência conforme documentos às peças 12-14.
8.	A Prefeitura Municipal de Espírito Santo do Dourado juntamente com o pregoeiro, Sr. Wualley Yuri Ribeiro Serapião, em resposta à diligência e à oitiva prévia, encaminharam, por meio do Ofício 121/2020, protocolado neste Tribunal em 6/8/2020, os esclarecimentos e os documentos solicitados (peças 15-16) .
9.	Esta unidade técnica procedeu a análise da documentação e propôs (peças 18-20 ) :
a) conhecer da presente representação, satisfeitos os requisitos de admissibilidade previstos nos arts. 235 e 237, inciso VII, do Regimento Interno deste Tribunal c/c o art. 113, § 1º, da Lei 8.666/1993 e no art. 103, § 1º, da Resolução - TCU 259/2014;
b) determinar, cautelarmente, nos termos do art. 276, caput, do Regimento Interno/TCU, à Prefeitura Municipal de Espírito Santo do Dourado que se abstenha de adquirir o objeto do Pregão Presencial 10/2020 - Processo Licitatório 219/2020, realizado em 13/4/2020, até a decisão final de mérito por parte deste Tribunal;
c) determinar, nos termos do art. 276, § 3º, do Regimento Interno/TCU, a oitiva da Prefeitura Municipal de Espírito Santo do Dourado para, no prazo de até 15 dias, manifestar-se sobre os fatos apontados na representação formulada pela empresa BMC Hyundai S.A., CNPJ 14.168.536/0001-25, especialmente quanto à inclusão de especificações técnicas mínimas no edital do Pregão Presencial 10/2020 - Processo Licitatório 219/2020 que frustraram o seu caráter competitivo, alertando-a quanto à possibilidade de o Tribunal vir a confirmar em definitivo a cautelar concedida, caso não seja apresentada manifestação ou esta não seja acolhida;
d) determinar, nos termos do art. 250, inciso V, do Regimento Interno/TCU, a oitiva da empresa BAMAQ S/A - Bandeirantes Máquinas e Equipamentos, CNPJ 18.209.965/0001-54, para, no prazo de 15 dias, caso queira, manifestar-se sobre os fatos apontados na representação formulada pela empresa BMC Hyundai S.A., alertando-a quanto à possibilidade de o Tribunal vir a suspender em definitivo a aquisição do objeto do Pregão Presencial 10/2020 - Processo Licitatório 219/2020 caso não seja apresentada manifestação ou esta não seja acolhida;
e) encaminhar cópia da peça 1 e da presente instrução à Prefeitura Municipal de Espírito Santo do Dourado e à empresa BAMAQ S/A - Bandeirantes Máquinas e Equipamentos a fim de subsidiar as manifestações a serem requeridas.
10.	O relator, por meio do Despacho de peça 21, acatou na íntegra a proposta da SecexAgroAmbiental. As comunicações foram efetuadas conforme peças 22-23 e as ciências se deram conforme peças 27 e 33.  A cautelar foi referendada por meio do Acórdão 2714/2020-TCU-Plenário, relator Ministro-Substituto Augusto Sherman (peça 24) .
11.	Em resposta às comunicações de oitivas (peças 22-23) , a Prefeitura Municipal de Espírito Santo do Dourado/MG acostou manifestação às peças 28-32. A empresa Bamaq S.A. Bandeirantes permaneceu silente.
12.	Esta unidade técnica analisou a manifestação da Prefeitura Municipal de Espírito Santo do Dourado/MG e, ao final, concluiu nos seguintes termos (peças 36-37) :
37.	Após análise das respostas das oitivas e demais documentos acostados aos autos, tem-se que as especificações de cilindros duplos de tombamento e demais exigências restringiram a ampla competitividade, cujos argumentos e esclarecimento trazidos pela municipalidade não tiveram o condão de afastá-las, uma vez que não foram acompanhadas de evidências (parágrafos 12 a 33) .
38. 	Dessa forma, propõe-se conhecer da presente representação, satisfeitos os requisitos de admissibilidade previstos nos arts. 235 e 237, inciso VII, do Regimento Interno deste Tribunal c/c o art. 113, § 1º, da Lei 8.666/1993 e no art. 103, § 1º, da Resolução - TCU 259/2014, para, no mérito, considerá-la parcialmente procedente.
39. 	Além disso, propõe-se revogar a cautelar e determinar ao ente municipal a anulação do Pregão Presencial 10/2020 - Processo Licitatório 219/2020, realizado em 13/4/2020.
40. 	Destarte, considerando o disposto no art. 14 da Resolução TCU 315/2020 (abaixo transcrito) , submetem-se os autos a¿ consideração superior propondo o encaminhamento ao gestor para que apresentem, caso queiram, comentários sobre as propostas de deliberações.
Art. 14. A unidade técnica instrutiva deve oportunizar aos destinatários das deliberações a apresentação de comentários sobre as propostas de determinação e/ou recomendação, solicitando, em prazo compatível, informações quanto às consequências práticas da implementação das medidas aventadas e eventuais alternativas.
§ 1º A manifestação a que se refere o caput deve ser viabilizada mediante o envio do relatório preliminar da fiscalização ou da instrução que contenha as propostas de determinação ou recomendação. (...) 
13.	Assim, por meio do Ofício 72015/2020-TCU/Seproc, de 21/12/2020 (peça 38) , foi encaminhada a seguinte proposta de determinação para apresentação de comentários pelo gestor municipal de Espírito Santo do Dourado/MG:
a) determinar ao município de Espírito Santo do Dourado/MG, com fundamento no art. 45 da Lei 8.443/1992, que dê cumprimento ao disposto no art. 3º, § 1º, inciso I, da Lei 8.666/1993 c/c os arts. 3º, inciso II, e 9º da Lei 10.520/2002, adotando as providências cabíveis para anular imediatamente o Pregão Eletrônico 10/2020 (pá carregadeira) e os atos dele decorrentes, nos termos do art. 49, §§ 1º e 2º, da Lei 8.666/1993, ou, caso seja do interesse do ente, que republique o edital, escoimado das irregularidades, informando ao TCU, no prazo de cinco dias, os encaminhamentos realizados.
14.	A ciência se deu em 4/1/2021, conforme peça 40, e, por meio das peças 42-44, o prefeito municipal, Sr. Adalto Luís Leal, comunicou que o Pregão Presencial 10/2020 foi anulado em 12/1/2021, conforme comprova cópia da Seção 3 do Diário Oficial da União de 20/1/2021.
EXAME TÉCNICO
Em razão do que informou a Prefeitura Municipal de Espírito Santo do Dourado/MG considera-se que houve perda do objeto desta representação, bem como da cautelar adotada, diante da anulação do Processo Licitatório 219/2020, Pregão Presencial 10/2020. Assim, o certame, que foi anulado em 12/1/2021, não surtirá os efeitos contratuais decorrentes.
16.	No entanto, cabe analisar o mérito das questões levantadas pela representante, considerando as disposições contidas no Anexo I à Portaria-Segecex 12, de 27/6/2016, pois, com essa ação, apesar da iniciativa da Administração de anular o certame antes de alguma ação definitiva do TCU na esfera da presente representação, tem-se o intuito de evitar possível repetição, no novo edital a ser lançado, de eventuais regras que estejam em desacordo com a legislação vigente, em especial com a jurisprudência deste Tribunal, o que, reputa-se, alcança o objetivo do seguinte dispositivo da citada norma:
34. No caso de representações formuladas com base no art. 113, §1º, da Lei 8.666/1993, a revogação da licitação, após a instauração e a consumação do contraditório, conduz à perda de objeto da cautelar que determinou a suspensão do certame, mas não da representação em si, tornando-se necessário dar continuidade ao exame de mérito do processo, com o objetivo de evitar a repetição de procedimento licitatório com as mesmas irregularidades verificadas (Acórdão 743/2014-TCU-Plenário) .
17.	Nesse sentido, a instrução desta unidade técnica (peça 36) abordou com propriedade a falha no referido processo licitatório, nos seguintes termos:
24. 	Considerando que não há justificativa plausível para que conste no termo de referência a exigência de cilindros duplos de tombamento, há de se reconhecer que tal exigência limitou a competitividade do certame.
25. 	Nas pesquisas relacionadas à literatura mecânica também não se localizou argumentação relacionada ao diferencial que a pá carregadeira com cilindros duplos traria à segurança e estabilidade do equipamento. Tampouco os representados indicaram evidências.
27. 	Assim, se por um lado as especificações técnicas devem atender ao interesse da municipalidade, doutra banda deve permitir a participação no certame do maior número de licitantes.
28. 	Por isso, o art. 3º, inciso II, da Lei 10.520/2002, dispõe que 'a definição do objeto deverá ser precisa, suficiente e clara, vedadas especificações que, por excessivas, irrelevantes ou desnecessárias, limitem a competição'. Ou seja, ao especificar o objeto, à Administração Pública é proibido fazer constar no Termo de Referência exigências que possam restringir a competitividade. E quando for necessário fazer detalhamento rigoroso, deve motivar a escolha, sob pena de direcionar a licitação.
29. 	Por sua vez, apesar das assertivas contidas na resposta do responsável (peça 28) , não foram juntados elementos justificadores das especificações técnicas mínimas do edital, notadamente o relacionado à exigência de cilindros duplos de tombamento. Também não o fez no bojo do processo de licitação (peça 16) .
30. 	Quanto às dimensões dos pneus, apesar da municipalidade argumentar a necessidade de padronizá-los, não apresentou elementos ou documentos que suportem essa afirmação (contratações anteriores, com especificações de equipamentos semelhantes existentes, por exemplo) . De modo que esse argumento é irrelevante para justificar a exigência editalícia.
31. 	Quanto às demais exigências questionadas pelo representante, é certo que existem vários modelos de pás carregadeira com diversas finalidades, cabendo à Administração Pública detalhar de forma a definir se pretende adquirir uma máquina de pequeno, médio e grande porte, diante do uso do maquinário.
32. 	Da análise das especificações comparadas de vários modelos, os itens questionados pelo representante não têm o condão de per si excluir marcas e modelos dentro da categoria de porte médio da pá carregadeira sobre rodas. Ou seja, se considerados isoladamente não restringe o caráter competitivo e/ou não ocorre direcionamento da licitação. Todavia, quando consideradas conjuntamente, apenas uma marca/modelo atenderia ao chamado público, conforme demonstrado na tabela acima (item 25) .
33. 	De outra banda, os argumentos apresentados também não se embasam em elementos técnicos ou de desempenho profissional.
18.	Portanto, dada a anulação do Pregão Presencial 10/2020, considera-se ter ocorrido perda de objeto desta representação, bem como da cautelar adotada pelo relator e referendada pelo Acórdão 2714/2020-TCU-Plenário, o que não prejudica as ciências a serem propostas nesta instrução. Cabe, assim, conhecer da presente representação para, no mérito, considerá-la procedente, revogar a cautelar referendada pelo Acórdão 2714/2020-TCU-Plenário, dar ciência à municipalidade das impropriedades verificadas e arquivar o presente processo.
CONCLUSÃO
19.	O documento constante da peça 1 deve ser conhecido como representação, por preencher os requisitos previstos nos arts. 235 e 237, VII, do Regimento Interno/TCU, c/c o art. 113, § 1º, da Lei 8.666/1993, e no art. 103, § 1º, da Resolução - TCU 259/2014.
20.	No que tange à medida cautelar, ante a perda de objeto desta representação, tal medida deve ser revogada (itens 14-18 desta instrução) .
21.	Além disso, concluiu-se pela procedência da presente representação, razão pela qual deve-se dar ciência à Prefeitura Municipal de Espírito Santo do Dourado/MG da falha verificada e consequente arquivamento deste processo.
PROPOSTA DE ENCAMINHAMENTO
22.	Diante do exposto, submetem-se os autos à consideração superior, propondo:
	a) conhecer da presente representação, satisfeitos os requisitos de admissibilidade previstos nos arts. 235 e 237, inciso VII, do Regimento Interno deste Tribunal c/c o art. 113, § 1º, da Lei 8.666/1993 e no art. 103, § 1º, da Resolução - TCU 259/2014, para, no mérito, considerá-la procedente;
b) com fundamento no art. 276, § 6º, do Regimento Interno do TCU, revogar a cautelar referendada pelo Acórdão 2714/2020-TCU-Plenário;
c) com fundamento no art. 9º, inciso I, da Resolução - TCU 315/2020, dar ciência à Prefeitura Municipal de Espírito Santo do Dourado/MG sobre a seguinte impropriedade, identificada no Pregão Presencial 10/2020, para que sejam adotadas medidas internas com vistas à prevenção de outras ocorrências semelhantes: inclusão de especificações mínimas no termo de referência, sem justificativas técnicas, que frustram o caráter competitivo da licitação, em afronta ao art. 3º, inciso II, da Lei 10.520/2002 e ao art. 3°, § 1°, inciso I, da Lei 8.666/1993;
d) comunicar à Prefeitura Municipal de Espírito Santo do Dourado/MG, ao Tribunal de Contas do Estado de Minas Gerais - TCE-MG e à representante da decisão que vier a ser adotada nestes autos; e
e) arquivar os presentes autos, nos termos do art. 169, inciso II, do Regimento Interno/TCU."
É o relatório.

André Jacson Campos Serra Maciel, CPF 094.567.826-62 representando a BMC Hyundai S.A.

Não atuou.

REPRESENTAÇÃO. IRREGULARIDADES PRATICADAS PELO MUNICÍPIO DE ESPÍRITO SANTO DO DOURADO/MG NO ÂMBITO DO PREGÃO PRESENCIAL 10/2020. RECURSOS DE CONVÊNIO FIRMADO COM O MINISTÉRIO DA AGRICULTURA, PECUÁRIA E ABASTECIMENTO - MAPA. ADOÇÃO DE CAUTELAR. OITIVA. REFERENDO. PROCEDENTE. PERDA DO OBJETO EM FACE DA ANULAÇÃO DO CERTAME. CIÊNCIA. ARQUIVAMENTO.

REPRESENTAÇÃO (REPR)

Secretaria de Controle Externo da Agricultura e do Meio Ambiente (SecexAgroAmbiental).

Cuidam os autos de Representação a respeito de possíveis irregularidades praticadas pelo Município de Espírito Santo do Dourado/MG, no âmbito do Pregão Presencial 10/2020 - Processo Licitatório 219/2020, realizado em 13/4/2020, cujo objeto era a aquisição de pá carregadeira articulada, nova, sobre rodas, conforme convênio firmado com o Ministério da Agricultura, Pecuária e Abastecimento - MAPA.
Na instrução de peça 18, a Secretaria de Controle Externo da Agricultura e do Meio Ambiente (SecexAgroAmbiental) concluiu pela concessão da cautelar suspensiva no tocante à aquisição do objeto do Pregão Presencial 10/2020 e oitivas da Prefeitura Municipal de Espírito Santo do Dourado e da empresa BAMAQ S/A - Bandeirantes Máquinas e Equipamentos, vencedora do certame, em razão dos fatos apontados na representação formulada pela empresa BMC Hyundai S.A., especialmente quanto à inclusão de especificações técnicas mínimas no edital, que frustraram o seu caráter competitivo.
Naquela oportunidade, por entender presentes os requisitos necessários, determinei a suspensão cautelar do certame e acatei na íntegra a proposta da unidade técnica, mediante o despacho de peça 21. A cautelar foi referendada por meio do Acórdão 2714/2020-TCU-Plenário, de minha relatoria (peça 24) .
Após a expedição das comunicações processuais, a Prefeitura Municipal de Espírito Santo do Dourado/MG acostou manifestação às peças 28-32. A empresa BAMAQ S/A permaneceu silente.
Ao analisar a manifestação da Prefeitura, a unidade instrutiva concluiu nos seguintes termos (peças 36-37) :
"37. Após análise das respostas das oitivas e demais documentos acostados aos autos, tem-se que as especificações de cilindros duplos de tombamento e demais exigências restringiram a ampla competitividade, cujos argumentos e esclarecimento trazidos pela municipalidade não tiveram o condão de afastá-las, uma vez que não foram acompanhadas de evidências (parágrafos 12 a 33) .
38. Dessa forma, propõe-se conhecer da presente representação, satisfeitos os requisitos de admissibilidade previstos nos arts. 235 e 237, inciso VII, do Regimento Interno deste Tribunal c/c o art. 113, § 1º, da Lei 8.666/1993 e no art. 103, § 1º, da Resolução - TCU 259/2014, para, no mérito, considerá-la parcialmente procedente.
39. Além disso, propõe-se revogar a cautelar e determinar ao ente municipal a anulação do Pregão Presencial 10/2020 - Processo Licitatório 219/2020, realizado em 13/4/2020.
40. Destarte, considerando o disposto no art. 14 da Resolução TCU 315/2020 (abaixo transcrito) , submetem-se os autos a¿ consideração superior propondo o encaminhamento ao gestor para que apresentem, caso queiram, comentários sobre as propostas de deliberações.
Art. 14. A unidade técnica instrutiva deve oportunizar aos destinatários das deliberações a apresentação de comentários sobre as propostas de determinação e/ou recomendação, solicitando, em prazo compatível, informações quanto às consequências práticas da implementação das medidas aventadas e eventuais alternativas.
§ 1º A manifestação a que se refere o caput deve ser viabilizada mediante o envio do relatório preliminar da fiscalização ou da instrução que contenha as propostas de determinação ou recomendação. (...) "
Dessa forma, procedeu-se o encaminhamento da instrução da unidade técnica para apresentação de comentários pelo gestor municipal de Espírito Santo do Dourado/MG (peça 38) .
Em sua manifestação (peças 42-44) , o Prefeito Municipal, Sr. Adalto Luís Leal, comunicou que o Pregão Presencial 10/2020 foi anulado em 12/1/2021, conforme comprova cópia da Seção 3 do Diário Oficial da União de 20/1/2021.
Em sua derradeira instrução, a SecexAgroAmbiental avaliou que a anulação do certame prejudica a análise da cautelar suscitada, que perde seu objeto, mas não impede a atuação desta Corte quanto ao mérito da falha suscitada na instrução inicial (peça 18) , o que pode contribuir para o aprimoramento das licitações a serem realizadas pela Prefeitura Municipal de Espírito Santo do Dourado/MG (peças 45-47) .
Assiste razão à unidade técnica, de maneira que acolho a análise empreendida como razões de decidir.
Conforme mencionado pela SecexAgroAmbiental na instrução de peça 36, os itens questionados pelo representante não têm o condão de per si excluir marcas e modelos dentro da categoria de porte médio da pá carregadeira sobre rodas. Ou seja, se considerados isoladamente não restringem o caráter competitivo e/ou não ocorre direcionamento da licitação. Todavia, quando consideradas conjuntamente, apenas uma marca/modelo atenderia ao chamado público, conforme demonstrado na tabela do item 25 da referida instrução:
Tabela - Montadoras que atenderiam as exigências editalícias
	Modelo/Fabricante
	Carga de operação mínima 4.000kg
	Carga de tombamento máxima articulada mínimo 8.000kgf
	Cilindros duplos para basculamento da caçamba
	Pneus 17,5 x 25 - 16 lonas L3, três peças aro 14

	Caterpillar
Pá Carregadeira 924K
	3.744kg
	-
	Não possui
	Possui

	Komatsu 
Pá Carregadeira
WA200-5
	3.900kg
	9.500kgf
	Não possui
	Não possui

	New Holland
Pá Carregadeira 12D EVO
	4.062kg
	8.070kgf
	Possui
	Possui

	Case
Pá Carregadeira W20F
	3.008
	10.050kgf
	Possui
	Possui

	Case
Pá Carregadeira 721E
	5.407kg
	10.815kgf
	-
	Não possui

	Hyundai
Pá Carregadeira HL 740-7A
	3.965kg
	11.880kgf
	Não possui
	Possui

	John Deere
Pá Carregadeira 524K
	4.474kg
	-
	Não possui
	Não atende

	Pá Carregadeira JCB
JCB 422ZX
	3.300kg
	10.379kgf
	Não possui
	Possui

	Liebherr 
Pá Carregadeira L 538 
	-
	9.300kg
	Possui
	Não possui

	Volvo 
Pá Carregadeira L70F
	4.190kg
	9.534kgf
	Não possui
	Não possui

Fonte: https://www.maquinasnovas.com.br/pesquisa/pa-carregadeira (peça 35) 
Assim, concluo que o não afastamento da irregularidade apontada conduz ao julgamento pela procedência da representação, com consequente expedição de ciência da falha à Prefeitura Municipal de Espírito Santo do Dourado/MG, de modo a orientá-la em futuros certames licitatórios.
Apropriado, ainda, considerar prejudicada a medida cautelar adotada mediante o Acórdão 2714/2020-TCU-Plenário, por perda do objeto, em face da anulação do Pregão Presencial 10/2020.
Ante o exposto, manifesto-me por que o Tribunal aprove o acórdão que ora submeto à deliberação deste Colegiado.
TCU, Sala das Sessões Ministro Luciano Brandão Alves de Souza, em 3 de março de 2021.
AUGUSTO SHERMAN CAVALCANTI 
Relator